臺灣高等法院交通事件裁定　　　　　 100年度交抗字第1574號
抗　告　人
即受處分人　鄭曜昌
上列抗告人因違反道路交通管理處罰條例案件，不服臺灣板橋地
方法院100年度交聲字第2825號，中華民國100年11月4日所為裁
定，提起抗告，本院裁定如下：
    主  文
抗告駁回。
    理  由
一、原處分意旨略以：抗告人即受處分人鄭曜昌於民國100年5月
    27 日8時15分許，騎乘車牌號碼LM8-610號普通重型機車，
    行經新北市三重區中正南北陸橋，因「機器腳踏車，不在規
    定車道行駛」之違規行為，為新北市政府警察局三重分局交
    通分隊警員逕行舉發，爰依道路交通管理處罰條例第45條第
    13款、第63條第1項第1款（裁決書漏載同條項第1款）規定
    ，裁處罰鍰新臺幣（下同）600元，並記違規點數1點。
二、聲明異議意旨略以：三重分局警察陳德維於100年6月20日舉
    發受處分人於100年5月27日騎乘機器腳踏車行經新北市三重
    區中正南北「陸橋」，不在規定車道行駛，惟查舉發違反道
    路交通管理事件通知單上檢附之照片並未看到「陸橋」，照
    片中亦無從判斷違規發生地點是何路段，甚至連判斷是否違
    反不在規定車道行駛關鍵之「分隔車道之白色虛線」均無法
    看到，試問員警係如何判斷確有違規情事，受處分人向新北
    市政府警察局三重分局提起申訴，未料該分局竟回函表示「
    違規事實甚明，本案舉發警員依法舉發並無違誤」，惟查照
    片中並無法看到禁行機車車道之分隔線，且未就客觀事實判
    斷該處係平面道路，顯與通知單所指違規地點「陸橋」不同
    ，實難令人信服。又在印象中，受處分人當日騎乘機車經過
    違規照片所示路段時，因照片中之計程車突然由車道外側偏
    向車道內側，伊為閃避該突然狀況，而順勢切入車道內側，
    致有照片顯示與「禁行機車」文字較接近之情事，實出於不
    得已之行為，為此聲明異議，請求撤銷原處分云云。
三、原裁定意旨略以：本件受處分人於100年5月27日8時15分許
    ，騎乘車牌號碼LM8-610號普通重型機車，行經新北市三重
    區中正南北陸橋，因「機器腳踏車，不在規定車道行駛」之
    違規行為，為新北市政府警察局三重分局交通分隊警員逕行
    舉發等情，有新北市政府警察局100年6月20日北警交字第CN
    0000000號舉發違反道路交通管理事件通知單暨違規採證照
    片1幀附卷可稽，而此違規事實亦經新北市政府警察局三重
    分局100年7月6日新北警重交申字第1000036203號函釋明確
    。觀諸證人即舉發員警蔡聖結庭呈之舉發受處分人違規之放
    大照片所示，受處分人所有之車牌號碼LM8-610號重型機車
    之右前方有陸橋護欄所設置之黃色反光警示牌，而該機車之
    左側有1輛車牌號碼5N-250號計程車，且行駛之左側道路路
    面上亦繪有「禁行機車」標字，而該照片之右下角亦記載「
    2011/5 /27 08:15:07」等情，再對照證人蔡聖結另外所庭
    呈之舉發現場全景照片，可知受處分人車輛既在陸橋護欄所
    設置之黃色反光警示牌之左前方，則受處分人車輛行駛之車
    道，應係繪有「禁行機車」標字之道路，此情核與前揭新北
    市政府警察局三重分局函覆說明意旨大致相符，是受處分人
    雖辯稱舉發照片無法看見分隔車道之白色虛線等語，然此亦
    無礙於受處分人車輛確有不在規定車道行駛乙節之認定。再
    參以證人即新北市政府警察局三重分局交通分隊舉發警員蔡
    聖結於原審調查時具結證稱：「（問：0000000號舉發單是
    你舉發拍照？）是。（問：舉發地點？）三重區○○○○路
    陸橋。（問：是否是要上陸橋的橋頭？）是。」等語（見本
    院100年9月14日訊問筆錄）。並審酌員警執行公務時，本身
    即受有行政懲處責任之監督，且其到庭具結作證，更係以刑
    事責任擔保其證言之真實性，本件舉發員警既已到庭證述如
    上，且與受處分人並不認識，彼此間亦無任何嫌隙，當不至
    甘冒涉犯偽證罪之風險，蓄意構陷受處分人，原審就其前開
    證言又查無顯著瑕疵或與事實不符之處，是證人蔡聖結證述
    三重區○○○○路陸橋之舉發地點係指上陸橋之橋頭地點等
    情，應值採信。如此前揭舉發通知單上記載舉發地點為三重
    區○○○○路陸橋亦無違誤。是受處分人另以舉發地點不明
    確置辯，顯係事後卸責之詞，尚難採信。綜上所述，本件受
    處分人騎乘上開普通重型機車於上揭時、地，確有「機器腳
    踏車，不在規定車道行駛」之違規事實，應堪認定，原處分
    機關依道路交通管理處罰條例第45條第13款、第63條第1項
    第1款及違反道路交通管理事件統一裁罰基準及處理細則之
    規定，裁處受處分人罰鍰600元，並記違規點數1點，核無違
    誤，本件聲明異議為無理由，應予駁回等語。
四、抗告意旨略以：原審法院裁定時只採警員單方說詞，未考量
    舉發通知單上檢附照片存有瑕疵或與事實不符，即推定與警
    員庭呈另一張照片為同一地點。照片中並未看到「陸橋」，
    無從判斷違規地點，甚至無法看到判斷車道之「分隔車道之
    白色虛線」，照片無法判斷下，警員僅憑記憶難免有弄錯或
    混亂情形。另原審裁定時，未考量受處分人係因照片中之計
    程車突然由外側車道切入內側車道，受處分人為閃避突發狀
    況，順勢偏入車道內側，受處分人之行為係緊急避難，不具
    可罰性云云。
五、本院查：
  (一)按汽車駕駛人駕駛機器腳踏車，不在規定車道行駛者，處新
    臺幣600元以上1800元以下罰鍰，並記違規點數1點，道路交
    通管理處罰條例第45條第13款、第63條第1項第1款分別定有
    明文。
  (二)茲查，受處分人鄭曜昌於100年5月27日8時15分許，騎乘車
    牌號碼LM8-610號普通重型機車，行經新北市三重區中正南
    北陸橋，因其所騎乘之上開機器腳踏車，不在規定車道行駛
    之違規行為，為新北市政府警察局三重分局交通分隊警員逕
    行舉發等情，有新北市政府警察局100年6月20日北警交字第
    CN0000000號舉發違反道路交通管理事件通知單暨違規行為
    採證照片附卷可稽（見原審卷第3頁），而證人即負責本案
    舉發之警員蔡聖結於原審審理時已具結證述本案舉發之違規
    地點確係在新北市三重區中正南北陸橋橋頭之情（見原審卷
    第19頁反面），再觀諸警員蔡聖結於原審審理時所庭呈受處
    分人違規行為採證之放大照片（見原審卷第24頁），顯示受
    處分人所騎乘車號LM8-610號普通重型機車，左側道路路面
    上劃設有「禁行機車」標線，該機車亦緊鄰該標線，再細繹
    上述受處分人違規行為採證之放大照片，亦顯示受處分人車
    輛係在陸橋橋頭護欄所設置黃色反光警示牌之左側車道行駛
    ，而依證人蔡聖結於原審審理時所庭呈之舉發現場全景照片
    （見原審卷第23頁），陸橋橋頭護欄所設置之黃色反光警示
    牌左側車道即係上揭劃設「禁行機車」標線之車道，足徵受
    處分人所騎乘上開車輛行駛之車道，確係在劃設「禁行機車
    」標線之車道，參諸證人蔡聖結與受處分人間，不僅未有任
    何怨隙，且係毫不相識之人，衡情證人蔡聖結應無設詞攀誣
    ，或虛構違規事實以陷害受處分人之道理。況警員執行公務
    時，本身即受有行政懲處責任之監督，且其到庭具結作證，
    更係以刑事責任擔保其證言之真實性，故證人蔡聖結警員之
    上開證述內容，以及其所紀錄舉發之本件違規事實暨其所提
    之上述受處分人違規行為採證照片及違規現場全景照片，經
    核尚無不可採信之處，本院經勾稽證人蔡聖結警員之上開證
    述內容，及其所提之受處分人違規採證照片及違規現場全景
    照片，堪認受處分人於上揭時、地騎乘上開普通重型機車，
    確有在劃設「禁行機車」標線之車道行駛，至為明確。
  (三)次按因避免自己或他人生命、身體、自由、名譽或財產之緊
    急避難而出於不得已之行為，不予處罰，行政罰法第13條前
    段定有明文。本件受處分人抗告意旨固另指稱其係因上述違
    規採證照片中之計程車突由外側車道切入內側車道，而順勢
    偏入車道內側云云，惟禁行機車之車道乃係禁止機車行駛之
    道路，觀諸上述受處分人違規行為採證照片，在受處分人所
    騎機車之左前側固有營業小客車行駛，然該營業小客車顯係
    在禁行機車之車道偏左行駛，並無該營業小客車切入該車道
    致使受處分人之機車駛入禁行機車車道之情狀，縱認有車輛
    由外側車道切入該禁行機車車道之情，受處分人所騎機車當
    可減速等待該車輛變換車道或改行更外側之車道行駛，受處
    分人尚無將其上開機車駛入禁行機車之內側車道，以閃避其
    他車輛之必要，難認受處分人於禁行機車之車道騎乘上揭機
    車，係出於緊急避難之不得已行為，核與行政罰法第13條所
    規定緊急避難要件不合，受處分人以其行為符合緊急避難要
    件而主張不罰，顯難採信。
六、綜上，本件受處分人於上開時、地騎乘機車不在規定車道行
    駛之違規行為，洵堪認定。原審認原處分機關依道路交通管
    理處罰條例第45條第13款、第63條第1項第1款之規定，裁處
    受處分人600元罰鍰，並記違規點數1點，於法即無不合，因
    而裁定駁回受處分人之異議，本院核其認事用法並無違誤，
    本件受處分人仍執前詞提起抗告，顯無理由，應予駁回。
據上論斷，應依道路交通管理處罰條例第89條，道路交通事件處
理辦法第25條，刑事訴訟法第412條，裁定如主文。
中    華    民    國   100    年    12    月    13    日
                  刑事第二十庭  審判長法  官  楊力進
                                      法  官  王世華
                                      法  官  林海祥
以上正本證明與原本無異。
不得再抗告。
                                      書記官  林敬傑
中    華    民    國   100    年    12    月    13    日